臺灣屏東地方法院民事裁定
110年度監宣字第338號
聲  請  人  林旭志  

相  對  人  林李英  

上列當事人間聲請監護宣告事件，本院裁定如下：
    主  文
宣告林李英（女、民國00年0月00日生、身分證統一編號：Z0000
00000號）為受監護宣告之人。
選定林旭志（男、民國00年0月00日生、身分證統一編號：Z0000
00000號）為受監護宣告之人之監護人。
指定林惠釧（女、民國00年00月0日生、身分證統一編號：Z0000
00000號）為會同開具財產清冊之人。
程序費用由受監護宣告之人負擔。
    理  由
一、按對於因精神障礙或其他心智缺陷，致不能為意思表示或受
    意思表示，或不能辨識其意思表示之效果者，法院得因本人
    、配偶、四親等內之親屬、最近一年有同居事實之其他親屬
    、檢察官、主管機關、社會福利機構、輔助人、意定監護受
    任人或其他利害關係人之聲請，為監護之宣告；受監護宣告
    之人應置監護人；法院為監護之宣告時，應依職權就配偶、
    四親等內之親屬、最近一年有同居事實之其他親屬、主管機
    關、社會福利機構或其他適當之人選定一人或數人為監護人
    ，並同時指定會同開具財產清冊之人；法院選定監護人時，
    應依受監護宣告之人之最佳利益，優先考量受監護宣告之人
    之意見，審酌一切情狀，並注意下列事項：受監護宣告之
    人之身心狀態與生活及財產狀況、受監護宣告之人與其配
    偶、子女或其他共同生活之人間之情感狀況、監護人之職
    業、經歷、意見及其與受監護宣告之人之利害關係、法人
    為監護人時，其事業之種類與內容，法人及其代表人與受監
    護宣告之人之利害關係，民法第14條第1項、第1110條、第1
    111條第1項、第1111條之1設有明文。
二、本件聲請意旨：伊母林李英於民國107年1月間因失智症、躁
    動，已不能為意思表示或受意思表示，或不能辨識其意思表
    示之效果，為此依民法第14條規定，聲請宣告相對人為受監
    護宣告人等語。
三、經查，聲請人上開主張，業據其提出身心障礙證明（障礙等
    級：中度）為證，相對人之精神及心智狀況則經鑑定結果：
    個案自4年前被發現有明顯失智合併精神疾病症狀，隨後經
    過屏東市屏東基督教醫院與屏東縣屏安精神科專科醫院門診
    檢查與治療，目前持續於佑青精神專科院病房住院中。個案
    四肢行動能力正常，但是行動遲緩，無法與人做口語溝通，
    講話時情緒激動坐立不安；會談中個案因為失智程度嚴重，
    理解能力明顯受損，語言表達能力也明顯受損，個案對於較
    為複雜之辭彙無法理解，連姓名及有關個人基本資料的所有
    問題都無法回答，大小便失禁，個案不會認字，也不會寫字
    ，長短期記憶能力喪失殆盡，注意力不集中，個位數加減計
    算與兩位數加減計算皆無法執行，100持續減7的計算無法完
    成，現實判斷能力不佳；由臨床經驗及個案平日所表現之生
    活功能來判斷已達重度失智之程度。個案意識清楚，但是無
    法對事情做清楚完整之陳述，講話時情緒波動很大，也只能
    使用少數簡單辭彙，因此與人言語溝通時有極為明顯之障礙
    ，說話速度緩慢，個案會一直說要回家，但是卻無法說出家
    在哪裡，也無法說出自己現在住在哪裡，認知功能嚴重受損
    ，無法辨識自家親人，行為退化，無法聽從指令做動作，也
    無法使用肢體語言，對於時間、地方、人物之定向能力完全
    喪失；可以自己進食、移動身體，但其餘日常生活皆無法自
    理，亦完全無處理財產之能力。個案各項功能退化嚴重，生
    活完全無自理能力，必須長期依賴家人、醫療或養護機構照
    顧，個案目前已經處於重度以上失智狀態，因而導致個人認
    知功能嚴重失能，為意思表示或受意思表示或辨識其意思表
    示效果之能力完全喪失，可以判定為無意思能力，無法獨力
    處理個人法律事務與從事個人財務管理，也無法主張或維護
    個人權益，建議個案應該已經達到監護宣告之標準等語，有
    屏安醫療社團法人屏安醫院110年12月24日屏安(醫)字第(00
    0)0000號函所附精神鑑定報告書在卷可憑，自足認相對人喪
    失言語能力，已無訊問之必要。本院綜合上開證據及鑑定人
    之意見，認相對人確因精神障礙，致不能為意思表示或受意
    思表示之程度，聲請人為其長子，其聲請對相對人為監護之
    宣告，為有理由，應予准許。
四、次查，相對人之配偶林力平已歿，聲請人為相對人之長子，
    於聲請狀爭取擔任監護人，其雖經四次合法通知皆未到庭，
    惟相對人之長女林惠娟及次女林惠釧，經三次合法通知，亦
    未到庭為反對之表示，有送達回證及調查筆錄等件可佐，堪
    認林惠娟、林惠釧亦無意見，認同由聲請人擔任監護人，是
    由聲請人負責護養及照顧相對人並管理其財產，最能符合相
    對人之利益，尚無選任程序監理人評估監護人選之必要，爰
    選定聲請人為監護人。另依前揭規定，法院於選定監護人時
    ，應同時指定會同開具財產清冊之人，及依民法第1113條準
    用同法第1099條之規定，監護開始時，監護人對於受監護人
    之財產，應依規定會同遺囑指定、當地直轄市、縣（市）政
    府指派或法院指定之人，於2個月內開具財產清冊，並陳報
    法院。為使聲請人得於期限內開具財產清冊並陳報法院，並
    衡酌林惠釧亦為林李英之女，兄妹同住，對於母親的財產應
    該有所瞭解，能協助聲請人開具財產清冊，爰併指定林惠釧
    為會同開具財產清冊之人。
五、依家事事件法第164條第2項，裁定如主文。
中　　華　　民　　國　　111 　年　　11　　月　　28　　日
                        家事法庭   法  官  陳威宏
以上正本係照原本作成。
如不服本裁定，應於送達後10日內向本院提出抗告狀，並繳納抗
告費新臺幣1,000元。
中　　華　　民　　國　　111 　年　　11　　月　　28　　日
                                   書記官  鄭珮瑩